臺灣高雄地方法院民事裁定
111年度雄救字第77號
聲  請  人  莊林寶珠
            莊詠嵐  
相  對  人  江道融  
上列當事人間請求確認本票債權不存在事件，聲請人聲請訴訟救
助，本院裁定如下：
    主  文
聲請駁回。
    理  由
一、聲請意旨略以：聲請人以其與相對人間確認本票債權不存在
    事件，無資力支出訴訟費用，且非顯無勝訴之望，提出高雄
    榮民總醫院診斷證明書、聲請人莊詠嵐之110年度綜合所得
    稅各類所得資料清單、聲請人二人之全國財產稅總歸戶財產
    查詢清單及家境清寒證明以為釋明，聲請訴訟救助云云。
二、按當事人無資力支出訴訟費用者，依民事訴訟法第107條規
    定，法院固應依聲請准予救助，惟所謂無資力係指窘於生活
    ，且缺乏經濟信用者而言（最高法院43年度台抗字第152號
    判例意旨參照）。申言之，若非取給於自己或家族所必需之
    生活費不能支出訴訟費用，且無籌措款項以支出訴訟費用之
    信用技能，方能謂之為無資力支出訴訟費用（最高法院88年
    度台聲字第582號裁定意旨參照），而此項請求救助之事由
    ，依同法第109條第2項、第284條之規定，當事人應提出能
    即時調查之證據以釋明之。又法院調查聲請人是否無資力支
    出訴訟費用，專就聲請人提出之證據為之，如聲請人並未提
    出證據，即應將其聲請駁回，無依職權調查或定期命補正之
    必要（最高法院88年度台抗字第161號裁定可資參照）。是
    聲請訴訟救助者，其於聲請時即應就生活匱乏及缺乏經濟信
    用而無法支出訴訟費用，或此項支出將導致聲請人或家屬生
    活發生困難之事由，予以積極之釋明。 
三、查聲請人聲請訴訟救助，固提出聲請人莊詠嵐之110年度綜
    合所得稅各類所得資料清單、聲請人二人之全國財產稅總歸
    戶財產查詢清單，其上記載聲請人所得及無財產資料為釋明
    ，惟上開綜合所得稅各類所得資料清單，僅能釋明聲請人莊
    詠嵐於110年度所得申報情形，尚無從認定其於111年11月間
    提起本件確認本票債權不存在訴訟時之資力狀況。況上開全
    國財產稅總歸戶查詢清單，係依稅捐稽徵機關之資料建檔，
    僅能釋明聲請人二人於稅捐稽徵機關並無列管徵收稅費之資
    產。又聲請人主張其目前家境清寒之事實，雖提出111年12
    月1日高雄市前鎮區鎮昌里辦公處證明書為證，固足認定聲
    請人近年生活狀況非佳，然尚無法推論其無任何可運用之資
    金或缺乏經濟信用。此外，聲請人復未提出其他證據釋明有
    何窘於生活、缺乏經濟信用，致無資力支付裁判費之情事，
    揆諸首揭說明，其聲請於法不合，應予駁回。
四、爰依首開規定，裁定如主文
中　　華　　民　　國　　111 　年　　12　　月　　19　　日
                  高雄簡易庭  法　　　官  林綉君
以上正本係照原本作成。
如對本裁定抗告須於裁定送達後10日內向本院提出抗告狀，並繳
納裁判費新台幣1,000元。
中　　華　　民　　國　　111 　年　　12　　月　　19　　日
                              書  記  官  羅崔萍